臺灣高等法院臺中分院刑事判決　　民國96年度上訴字第119號
上　訴　人
即　被　告　丙○○
選任辯護人　周啟同律師
上　訴　人
即　被　告　丁○○
　　　　　　　　　　　4樓
上　訴　人
即　被　告　乙○○
上列二人共同
指定辯護人　本院公設辯護人　甲○○
上列上訴人因毒品危害防制條例案件，不服臺灣南投地方法院中
華民國95年12月7日第一審判決（民國95年度訴字第561號，起訴
案號：臺灣南投地方法院檢察署民國94年度偵字第2650號、民國
95年度偵緝字第127號），提起上訴，本院判決如下：
    主  文
原判決撤銷。
丙○○、丁○○、乙○○均無罪。
    理  由
一、公訴意旨略稱：被告乙○○前因涉犯竊盜罪，經臺灣桃園地
    方法院判處有期徒刑3月確定 ，嗣於民國91年7月6日執行完
    畢，竟仍不知悔改，復與被告丙○○、丁○○及在逃之李俊
    成（音，真實姓名年籍不詳，綽號為白哥或三哥 )，共同基
    於製造第二級毒品安非他命之犯意聯絡 ，於94年6月初起，
    利用不知情之林金石 (另為不起訴處分 )所有坐落於南投縣
    集集鎮○○○段洞角小段第002-00ll、0000-0000、0000-00
    00地號上廢棄之工寮為製造場所，嗣由李俊成準備製造第二
    級毒品安非他命所需之器械原料，丙○○則以車牌號碼KD -
    9498號小貨車（車牌已註銷），多次載運器械原料或乙○○
    、丁○○、李俊成等人至製造處所，開始製造第二級毒品安
    非他命；惟尚未製造完成之際，即為本檢察官於94年 6月23
    日，指揮法務部調查局中部機動組調查員，至前開處所執行
    搜索，然搜索前，不慎為丙○○、丁○○等人發覺埋伏之調
    查員，遂逃逸無蹤，並將部份製造工具載離現場湮滅，待調
    查員進入製造處所，猶扣得尚未搬離之製造漏斗等工具乙批
    及安非他命半成品 120公斤等物；嗣丙○○、丁○○到案後
    ，再依渠等供述至集集鎮○○段 931地號水池內，起出不鏽
    鋼篩臺等製造工具；前後共扣得如附表一所示之物。因認為
    被告等三人涉嫌毒品危害防制條例第4條第6項、第 2項之製
    造第二級毒品安非他命未遂罪云云。
二、本件公訴人認為被告等三人涉嫌製造安非他命未遂罪，係基
    於被告丙○○、丁○○在調查站供稱，其等準備製造安非他
    命被查獲，及證人林金石在調查站及檢察官偵查中供稱，被
    告丙○○曾向其探詢租用或購買前開設置第二級毒品安非他
    命製造工廠所在地及工寮。並有照片29張、扣案如附表一、
    二、三所示之物及法務部調查局鑑驗通知書附卷可證。訊據
    被告等三人均矢口否認有製造安非他命之犯行，被告丙○○
    辯稱：其雖有於94年 6月間，聯絡不知情之舅舅林金石及小
    舅林慶桐，由林金石提供其所有前開廢棄工寮，林慶桐提供
    其所租用前開農場，供乙○○等人放置製造甲基安非他命所
    需之原料或器具，並數次以牌照號碼KD- 9498號小貨車，載
    運原料器具，並搭載丁○○、乙○○、「李俊成」至該工寮
    及農場，但沒有共同製造第二級毒品之犯意，因丁○○、乙○○多次前來伊家中，表示要承租山坡地，放養山豬、山羊
    ，伊才聯絡林金石、林慶桐提供工寮、農場，予丁○○、乙○○暫時存放物品’且數度應丁○○之要求，開車搭載丁○○等人或載運物品至工寮及農場，伊除了未曾進入工寮外，
    亦未曾碰觸或協助搬運該等物品，並不知悉乙○○等人在製
    造甲基安非他命云云。被告丁○○辯稱：其雖有於上開時地
    搬運製造甲基安非他命之器具，但沒有共同製造第二級毒品
    之犯意，其僅係數度應乙○○之邀約，陪同乙○○上山找丙○○或載運器具物品，但不包括原料，伊並未參與乙○○等
    人製造甲基安非他命之計劃云云。被告乙○○辯稱：伊係被
    引誘犯罪云云。
三、按著手於安非他命之製造行為，始能成立製造安非他命罪或
    製造安非他命未遂罪，經查：
　(一)被告等三人與「李俊成」協力備置並運送原料，器具至林金
　  石所有之廢棄工廠及林慶桐租用之農場，預備製造安非他命
    等情，業據被告丙○○、丁○○在調查站供述甚明，並經被
    告乙○○在偵查中認罪，自堪信為真實。
　(二)被告丙○○在調查站供稱：問：「你是否知悉或幫助丁○○
    ，購買或運送前述安非他命原料、設備、化學物品等物品之
    情事？」。答：「我並不清楚丁○○買哪些東西，除了上述
    之的桶子外，我也沒有幫他運送其他物品。他來找我，除了
    聊飼養鴿子的事情外，就是和我們一起打牌， 6月22日當天
    ，綽號『阿欽』、『白哥』兩位丁○○的朋友，先來找我相
    約打牌，丁○○約在當天傍晚才到我家，過程中，綽號『阿
    欽』的有人向我借車去購買桶子，約在晚上 8點時，丁○○
    說要運桶子上山，因為『阿欽』不會開打擋車，丁○○對山
    上的路又不熟悉，所以我就自願幫他們運送。我只幫他們將
    桶子運到工寮旁，因為當晚10點，我與朋友還有約，所以我
    就直接下山了，至於其他東西，他們是何時搬運上去的，我
    真的不知道。」。問：「本組於94年 6月23日會同南投警察
    局集集分局及廣明里里長張坤海在編號00000000地號之工寮
    內，查獲大批製造安非他命之原料及設備、化學藥品等物，
    是否為你所有？」。答：「這些東西非我所有，我想其中部
    分東西應該是我朋友丁○○所有，因為我曾於 6月22日晚上
    ，駕駛KD- 9498號藍色箱型車，幫他載這些桶子上山，所以
    我確定這些桶子為丁○○所有。」。問：「你為何提借地點
    給他們？」。答：「94年6月22日當天晚上，我駕駛KD-9498
    號藍色箱型車，載丁○○、『阿欽』、『白哥』三人及四個
    桶子在我三舅林金石所有位於南投縣集集鎮○○○段之工寮
    。在上山的途中，我聽見『阿欽』與其他兩人提到，有些東
    西丟在我舅舅林慶桐所經營之水池裡，至於他們什麼時候將
    東西丟入該水池，我並不清楚。」（見94年7月5日、7月6日
    調查筆錄）。被告丁○○在調查站供稱：問：「本組於94年
     6月23日會同南投縣警察局集集分局及廣明里里長張坤海在
    南投縣集集山區編號00000000地號之工寮內，查獲大批製造
    安非他命之原料及設備、化學藥品等物品，是否為你所有？
    」。答：「這些東西不是我所有，就我所知，桶子、器材應
    該是綽號『白哥』之男子所有，而原料及化學配料部分，必
    須問我朋友乙○○才清楚。」。問：「他們製造安非他命之
    進度與地點為何？」。答：「 6月22日當晚，『阿欽』是跟
    我表示，還沒開始，至於進度為何？要問『阿欽』，才會知
    道，這部分我並不清楚，我只大約知道，6月22日晚上，『
    白哥』，應是與乙○○上山製造，至於製造地點應該就是丙○○舅舅林金石位於集集鎮○○○段之工寮附近。」。問：
    「 6月22日當晚，丙○○發現土地公廟旁車內有人後，何以
    丟下你就逃走？你又何以知道要到丙○○舅舅位於文昌段的
    工寮去休息？」。答：「丙○○當晚告訴我『阿欽』與『白
    哥』在洞角小段之工寮製造安非他命之現場，好像有問題，
    感覺被人跟監，所以要我下車看一看，他會在附近等我，當
    我發覺車裡有人影晃動時，我也嚇了一跳，回頭要找丙○○
    ，才發覺他已不見蹤影，因為我對集集鎮並不熟悉，所以我
    當時也不知道怎麼辦，只依稀記得丙○○舅舅在附近有間工
    寮，於是我花了四小時，才找到那間工寮，因為之前丙○○
    曾帶我去那裡找他舅舅泡茶，所以我還有點印象。」（見94
    年 7月13日調查筆錄）。由上開二被告所供，可知被告等於
    94年6月22日晚上，將製造安非他命所必需之如附表一編號1
    、2、3、4所示之含麻黃素淨重120.2公斤之四個桶子載送至
    預備製造安非他命之地點後，因在土地公廟旁發現有車，且
    車內有人影，懷疑被跟監，被告等即相繼離開。而證人即調
    查員戊○○於原審結證稱：「 6月22日‥‥當天我們先到水
    里地政事務所調閱地籍圖，另外跟中華電信借工程車，‥‥
    因為天色已經晚了，我們就暫時在黎頭巷土地公廟附近作部
    署，大概到了晚上9、10點多，附近就發覺一台深藍色KD-94
    98號廂型車往山上開，我們同仁發現那台車，下午停在工寮
    附近，我們用局裡系統查車號的車主，這台車登記在一家承
    學精密儀器公司名下，這家公司，我們查詢股東及責負人就
    是丙○○的家族。後來那台車往下走時，好像發現我們有車
    在那裡部署，過一陣子，那台車有繞回來查看，有人走下來
    看，我們同仁看到有人下來檢查，我們就躺平在車上，後來
    那台車就開走了，‥‥我們有請當地里長張清海到場當見證
    人，‥‥現林金石那時間剛好到大陸旅遊‥‥。」（見原審
    卷第183頁、第184頁）。經核與被告丙○○、丁○○所供相
    符，亦足證被告丁○○、丙○○所供為真實，則被告等預備
    製造安非他命，於將製造安非他命所需之如附表一編號1、2
    、3、4所示含麻黃素成分之四個桶子，送往製造安非他命之
    地點，因發現被跟監即相繼逃走，被告等顯尚未著手於製造
    安非他命之行為。
　(三)證人林金石自始至終均供稱，丙○○找人要向其租或買其所
  　有之廢棄工廠，惟其尚未答應，且往大陸旅遊，案發時人在
　  大陸，亦未與被告等訂立契約，是證人林金石所供，並不能
    為被告等不利之證據。又照片29張，係現場或被告等之照片
    ，並不能為被告等不利之證據。再者法務部調查局之鑑驗通
    知書，僅能證明查扣之物品，為製造安非他命之物品，查獲
    之地點為製造安非他命之地點，並不能證明被告等已著手製
    造安非他命。
四、綜上所述，被告等製造安非他命之犯行尚未著手其犯罪，尚
    屬不能證明，原審疏未詳查，對於被告等遽為論罪科刑，尚
    有未洽，被告等上訴意旨指摘原判決不當，為有理由，應由
    本院將原判決撤銷改判，爰均為無罪之諭知。
據上論斷，應依刑事訴訟法第369條第1項前段、第364條、第301
條第1項，判決如主文。
本案經檢察官己○○到庭執行職務。
中　　華　　民　　國　　96　　年　　5 　　月　　30　　日
            刑事第二庭  審判長法　官  李  璋  鵬
                              法  官  蕭  錦  鍾
                              法  官  胡  森  田
上列正本證明與原本無異。
檢察官得上訴。
被告不得上訴。
如不服本判決應於收受送達後十日內向本院提出上訴書狀，其未
敘述上訴之理由者並得於提起上訴後十日內向本院補提理由書（
均須按他造當事人之人數附繕本）。
                              書記官  籃  營  昌
中　　華　　民　　國　　96　　年　　6 　　月　　1 　　日
